臺灣臺南地方法院刑事判決　　　　　　　　　　　　九十三年度交簡上字第五號
　　上　訴　人　臺灣臺南地方法院檢察署檢察官
　　被　　　告　甲○○
右列上訴人因過失傷害案件，不服本院九十三年度交簡字第五九０號中華民國九十三
年四月二十三日第一審判決（聲請案號：九十三年度調偵字第一０五號），提起上訴
，本院管轄之第二審合議庭判決如左：
    主  文
原判決撤銷。
甲○○因過失傷害人致重傷，處有期徒刑捌月。
    事  實
一、甲○○於民國九十二年五月七日十一時五十分許，駕駛牌照號碼ＫＡ─二一八二
    號自用小客車，沿台南縣善化鎮○○路由北向南直行，途經該路與民生路之無號
    誌交岔路口時（和平路與民生路均同為雙向幹線道），本應注意車前狀況，並隨
    時採取必要之安全措施，並先暫停讓右方民生路之直行車輛先行，且依當時客觀
    情況其亦無不能注意之情形，詎竟疏未注意，未暫停，而僅一面先看左方有無來
    車，並將車減速，以二十公里左右之時速直行，迨其再看右方時，適有乙○○騎
    乘牌照號碼ＭＲＦ─九三０號重型機車沿民生路由西向東以二十至三十公里左右
    之時速直行，亦未注意車前狀況，並減速慢行隨時作停車之準備，上開二車至該
    處交岔路口中心處時，因煞閃不及遂發生碰撞，乙○○機車正前方撞及ＫＡ─二
    一八二號自用小客車之右前方，因甲○○將車向左偏閃及其自用小客車之衝力，
    ＭＲＦ─九三０號機車被由北向南，自上開路口中心處推擠到和平路由南向北之
    白色停止線附近，致乙○○因此受有左股骨開放性骨折併慢性骨髓炎併左膝僵硬
    、左脛骨開放性骨折之傷害而造成左膝關節完全喪失功能、無法負重、無法順利
    行走、目前情況已固定，無再復原之可能之重傷程度。甲○○於車禍發生後，請
    救護車將乙○○送奇美醫院醫治並請附近商家打電話報警前來處理，於警前來時
    向警自首前揭肇事行為。
二、案經乙○○訴由台南縣警察局善化分局報請臺灣臺南地方法院檢察署檢察官偵查
    後聲請簡易判決處刑。
    理  由
一、右揭事實，業據被告甲○○於警訊、檢察官偵查及本院審理時坦承不諱，核與告
    訴人乙○○指訴之情節相符，並有奇美醫院之診斷證明書五紙、並有道路交通事
    故現場圖一份、道路交通事故調查報告表二紙、現場照片十四張、本院九十三年
    六月十四日之勘驗筆錄一份及照片二張附卷可資佐證。按行經無號誌之交岔路口
    ，應減速慢行，作隨時停車之準備；汽（機）車行駛時，駕駛人應注意車前狀況
    並隨時採取必要之安全措施；車輛行經無號誌之交岔路口，同為幹線道並同為直
    行車者，左方車應暫停讓右方車先行，道路交通安全規則第九十三條第一項第三
    款、第九十四條第三項及第一百零二條第一項第二款定有明文。被告甲○○及告
    訴人乙○○於駕車時自應分別注意遵守上開規定，且肇事時天候晴、日間自然光
    線、柏油路面乾燥無缺陷、視距良好，有道路交通事故調查報告表附卷可稽，當
    時並無被告甲○○及告訴人乙○○不能注意之情行，詎其二人竟分別疏未注意上
    開規定，以致肇事，其二人顯然均有過失，而被告甲○○未注意車前狀況及其係
    左方車未暫停讓右方車先行，以致肇事，應負主要之過失責任；告訴人乙○○未
    注意車前狀況減速慢行，作隨時停車之準備，應負次要之過失責任。本件車禍發
    生後雖經被告甲○○申請台灣省台南區車輛行車事故鑑定委員會鑑定結果為：「
    甲○○駕駛小客車，行經無號誌肇事交岔路口，左方車未讓右方車先行，為肇事
    原因；乙○○無肇事因素」，有該會九十二年十二月十日南鑑字第九二一六二一
    號函附卷可稽。惟查，機車之刮地痕起自和平路與民生路交岔路口之中心點，有
    道路交通事故現場圖一份附卷可稽，而告訴人乙○○當時係以二十至三十公里左
    右時速行駛，業據其於警訊時陳述明確，核與被告甲○○於本院勘驗調查時所述
    ：「我看左方沒車，剛要看右方，告訴人的車很快就開過來撞上」之情節相符，
    是告訴人乙○○顯然未注意車前狀況並減速慢行，作隨時停車之準備，其亦有過
    失，應可認定。從而上開台灣省台南區車輛行車事故鑑定委員會之鑑定意見即不
    足採，而應以本院上開之認定為準。又告訴人乙○○因本件車禍，受有左股骨開
    放性骨折併慢性骨髓炎併左膝僵硬、左脛骨開放性骨折之傷害而造成左膝關節完
    全喪失功能、無法負重、無法順利行走、目前情況已固定，已無再復原之可能，
    而達重傷程度，有上開診斷證明書附卷可憑，其受重傷與被告甲○○之過失行為
    間並有相當因果關係。事證明確，被告甲○○之過失犯行洵堪認定。
二、核被告甲○○所為，係犯刑法第二百八十四條第一項後段之過失致重傷罪。檢察
    官認被告甲○○所為，係犯刑法第二百八十四條第一項前段之普通過失傷害罪，
    所引用法條尚有未洽，應予變更。被告甲○○於肇事後請救護車將乙○○送奇美
    醫院醫治並請附近商家打電話報警前來處理，於警前來時向警自首前揭肇事行為
    ，有警訊筆錄及道路交通事故現場圖之註記可稽，應依刑法第六十二條前段之規
    定減輕其刑。
三、原審以被告甲○○犯行明確及肇事後向警自首，因而判處被告拘役伍拾玖日，如
    易科罰金，以參佰元折算壹日。惟查：被告甲○○之過失行為已造成告訴人乙
    ○○受重傷之程度，而非普通傷害，有刑事訴訟法第四百五十一條之一第四項第
    二款前段之情形，且被告甲○○事後又未為民事賠償，其案情顯不適以簡易判決
    處刑，依刑事訴訟法第四百五十二條之規定，應適用通常程序審判；又管轄第二
    審之地方法院合議庭受理簡易判決上訴案件，認案件有刑事訴訟法第四百五十二
    條之情形者，應即撤銷原判決，逕依通常程序為第一審判決，亦有「法院辦理刑
    事訴訟簡易程序案件應行注意事項」第十四條足參。原審未依刑法第二百八十四
    條第一項後段之過失致重傷罪論處而以刑法第二百八十四條第一項前段之普通過
    失傷害罪論處，已難維持；原審復未查明本件車禍之發生，告訴人乙○○亦與
    有過失，已如前述，亦有未洽。檢察官上訴意旨，以告訴人乙○○因本件車禍受
    傷，無法行動，痛苦難當，被告甲○○迄無誠意與告訴人為民事和解，原審僅判
    處被告拘役，殊屬過輕，為有理由。原審判決既有上開可議之處，自屬無可維持
    ，應由本院管轄合議庭撤銷原判決，並依通常程序為第一審判決。審酌被告甲○
    ○之品行、智識程度、生活狀況、犯罪之動機、目的、手段、所生之危害、過失
    之程度、肇事後自首並將告訴人送醫及其事後尚未與告訴人成立民事和解等一切
    情狀，爰諭知如主文第二項所示之刑，以示懲儆。
據上論斷，應依刑事訴訟法四百五十五條之一第一項、第三項、第四百五十二條、第
三百六十九條第一項前段、第三百六十四條、第三百條、第二百九十九條第一項前段
，刑法第二百八十四條第一項後段、第六十二條前段，罰金罰鍰提高標準條例第一條
前段，判決如主文。
本案經檢察官丙○○到庭執行職務。
中      華      民      國      九十三    年      七      月  二十九    日
                              臺灣臺南地方法院刑事第十庭
                                  審判長法  官  陳忠鎣
                                        法  官  鍾邦久
                法  官  林勝利
右正本證明與原本無異
如不服本判決，應於判決送達後十日內，向本院提出上訴狀。
                                        書記官  陳怡吟
中      華      民      國      九十三    年      七      月  二十九    日
附錄本案論罪科刑法條全文：
刑法第二百八十四條
因過失傷害人者，處六月以下有期徒刑、拘役或五百元以下罰金。致重傷者，處一年
以下有期徒刑、拘役或五百元以下罰金。
從事業務之人，因業務上之過失傷害人者，處一年以下有期徒刑、拘役或一千元以下
罰金。致重傷者，處三年以下有期徒刑、拘役或二千元以下罰金。
